【裁判字號】    96,訴,335
【裁判日期】    970205
【裁判案由】    過失致死
【裁判全文】
臺灣宜蘭地方法院刑事判決               96年度訴字第335號
公  訴  人  臺灣宜蘭地方法院檢察署檢察官
被      告  己○○
                      樓
選任辯護人  曾威龍律師
被      告  乙○○
上列被告因犯過失致死案件，經檢察官提起公訴（96年度偵字第
2890號），本院判決如下：
    主  文
己○○、乙○○均無罪。
    理  由
一、公訴意旨略以：被告己○○係順風營造有限公司（簡稱順風
    營造）工務副理，負責宜蘭縣政府下水道第十標工程之現場
    施工，為上開工程之工地負責人，被告乙○○係順風營造之
    員工，實際於宜蘭縣宜蘭市○○路一九六巷口之污水下水道
    工程從事坑道工作，均為從事上開工程業務之人。己○○平
    日即應基於工地負責人之職責，督導現場工作之人員隨時做
    好一切之安全措施，對於下水道工程之坑洞，於收工時，應
    確實以牢固之設施蓋置妥當，以防止任何可能發生之危害狀
    況，又乙○○於收工之際，亦應確實將坑洞設施，以牢固之
    設備封鎖，以防止任何可能發生之危害狀況。詎其二人竟疏
    於注意，於民國96年4月28日下午7時許收工時，被告己○○
    未確實盡督導之責，被告乙○○亦未實際將上開下水道坑洞
    妥適封閉，僅於坑道旁以柵欄圍住，而坑道則以尼龍防護網
    繫於鐵蓋上之鐵環及以鋼筋繫住防護網簡略覆蓋，致陳俊成
    於翌日凌晨，酒後（血液中所含酒精濃約為187mg/dl）由莊
    春益開車載其回至宜蘭縣宜蘭市○○路之住處前之巷口下車
    後，因不詳原因，不慎頭下腳上墜落上開坑洞內，因而溺水
    窒息死亡，因認被告2人均係涉犯刑法第276條第2項之過失
    致死罪嫌云云。
二、按犯罪事實應依證據認定，無證據不得推定其犯罪事實；又
    不能證明被告犯罪者，應諭知無罪之判決，刑事訴訟法第15
    4條第2項、第301條第1項前段分別定有明文。又事實之認定
    ，應憑證據，如未能發現相當證據，或證據不足以證明，自
    不能以推測或擬制之方法，為裁判基礎；且認定不利於被告
    之事實須依積極證據，苟積極證據不足為不利於被告事實之
    認定時，即應為有利於被告之認定；另認定犯罪事實所憑之
    證據，雖不以直接證據為限，間接證據亦包括在內，然而無
    論直接證據或間接證據，其為訴訟上之證明，須於通常一般
    之人均不致有所懷疑，而得確信其為真實之程度者，始得據
    為有罪之認定，倘其證明尚未達到此一程度，而有合理之懷
    疑存在而無從使事實審法院得有罪之確信時，即應由法院為
    諭知被告無罪之判決（最高法院40年台上字第86號、30年台
    上字第816號、76年台上字第4986號判例可資參照）。
三、本件公訴人認被告涉犯上開罪嫌，無非係以被告己○○、乙○○之供述、證人莊春益之證述、勘驗筆錄、驗斷書、相驗
    屍體證明書、相驗照片及現場照片、宜蘭醫院生化檢驗單、
    中山派出所查訪紀錄表為其論據。訊據被告2人均堅決否認
    有何過失致死之犯行，被告己○○辯稱：有確實督導安全防
    護措施，伊沒有過失等語；被告乙○○辯稱：均依正常程序
    作業，係因被害人酒醉才掉下去，伊沒有過失等語。
四、經查：
（一）被害人陳俊成前於96年4月29日凌晨，因跌落位於宜蘭縣
      宜蘭市○○路196巷口之污水下水道坑洞內而死亡一節，
      業據告訴人甲○○指述在卷，並有相驗屍體證明書、勘驗
      筆錄、驗斷書、現場照片在卷可稽，自堪予採認。
（二）公訴人雖指被告未以鐵蓋封鎖坑洞而認被告2人有過失云
      云，然依證人即當日於該處施工之人員丙○○於本院審理
      時結證稱：「當天收工之前，就把圍籬綁好，及放置紐澤
      西護欄及燈具，並用鋼釘將防護網固定……我們有用鋼筋
      固定在圓孔上面周圍，再用防護網綁在上方固定」等語明
      確（見本院卷第112-113頁筆錄），核與被告乙○○所述
      之情節相符，故可知被告乙○○於收工前，雖未將上開污
      水下水道之坑洞口完全用鐵蓋密封，然確已在坑洞上用防
      護網固定覆蓋，且在該坑洞外側，用圍籬完全圍起，並設
      置有紐澤西護欄及燈具，以提醒行經之人該處為工地，須
      注意不得擅入等情無誤，且依證人即勞動安全檢查所人員
      戊○○證稱：「我有到現場查看，他現場安全設施的部分
      是沒有問題的……蓋子蓋起來沒有問題，如果沒有蓋要將
      安全網及旁邊圍籬圍起」等語（見本院卷第117-118頁筆
      錄），更可知被告以上開方式設置圍籬、紐澤西護欄、燈
      具及覆蓋防護網之措施，實已符合勞工安全之規定甚明。
（三）而依證人莊春益於警詢及偵查中證稱：「我送他（指被害
      人）到文昌路，他下車後就往巷子裡面走，他精神還可以
      ，可以自己開車門，只是走路有一點不穩，大約是96年4
      月29日凌晨1時40分至2時許」等語（見偵查卷第16頁、第
      31頁筆錄），且證人丁○○於本院審理時證稱：「凌晨2
      點多我要出去做生意的時候，我有看到一個人坐在巷口路
      邊電力公司變電箱上面」等語（見本院卷第70頁筆錄），
      依證人莊春益、丁○○所證述之時間、地點觀之，堪可認
      證人丁○○於當日凌晨2時許所見之人，應為被害人陳俊
      成，且依被害人陳俊成抽血檢驗之結果，其血液中酒精濃
      度達187mg/dl，此有行政院衛生署宜蘭醫院96年5月4日
      96宜醫歷字第0960002744號函在卷可稽，故可認被害人陳
      俊成於當日返家經過該處巷口時，因酒後精神狀態不佳確
      有在該處施工地點附近變電箱上乘坐等情堪以認定。參以
      依證人丙○○所證述：「發現圍籬有一片被人家打開，裡
      面防護網被掀開有一個缺口」等語（見本院卷第113頁筆
      錄）觀之，顯見該處之圍籬係事後遭人為開啟而闖入無誤
      ，再依現場照片所示，以該處圍籬係完全圍住該處工地之
      情形觀之，若未以人為將圍籬開啟，一般人實無從進入該
      處工地內，且縱算進入工地內，該圓形人孔上，除有部分
      以人孔蓋蓋住外，其餘部分既已以防護網覆蓋住，已有防
      護人物掉落之功用，一般人進入工地內，亦不致發生墜落
      之結果，故以被告設置圍籬、紐澤西護欄及燈具於其施工
      坑道口外側，且在坑道口以防護網覆蓋，已足使一般人行
      經該處時注意該處為工地，且有防護他人進入、掉落之功
      能，尚難認被告就其業務之執行有何過失，故被告所為辯
      解，尚屬可採。
（四）綜上各情，被告既已就該處設置圍籬、紐澤西護欄、燈具
      及覆蓋防護網，採取相關之措施，已盡其注意義務防止意
      外之結果發生，雖仍發生被害人陳俊成墜落死亡之結果，
      惟此乃係被害人陳俊成個人疏未注意而擅自闖入工地內所
      導致，亦非被告所得及時預見並加以防止，自無從因此一
      死亡結果之發生，即遽認被告於其執行業務之過程中，有
      何應注意並能注意而不注意防止死亡結果發生之疏失，自
      無從對於被告科以刑法第276條第2項之業務過失致死刑責
      。
四、從而，公訴人所舉證據尚不足以證明被告有何業務過失致死
    之犯行，此外，復查無其他積極證據證明被告確有公訴人所
    指之上開犯行，揆諸首揭說明，自應為有利於被告之認定。
    從而，本件尚不能證明被告犯罪，依法均應為被告無罪判決
    之諭知。
據上論斷，應依刑事訴訟法第301條第1項前段，判決如主文。
本案經檢察官張立言到庭執行職務
中    華    民    國    97    年    2     月    5     日
                  刑事第二庭審判長法  官  黃永勝
                                  法  官  陳映佐
                                  法  官  鄭貽馨
以上正本證明與原本無異。
如不服本判決應於收受本判決後10日內向本院提出上訴書狀，並
應敘述具體理由。若未敘述理由者，應於上訴期間屆滿後20日內
向本院補提理由書狀(均須按他造當事人之人數附繕本)。
                                  書記官  林嘉萍
中    華    民    國    97    年    2     月    5     日


司法院資訊處製作；財團法人民間司法改革基金會備份。
